臺灣板橋地方法院刑事判決　　　　　　　100年度訴字第799號
公　訴　人　臺灣板橋地方法院檢察署檢察官
被　　　告　朱治中
選任辯護人　蘇清文　律師
上列被告因貪污等案件，經檢察官提起公訴（99年度偵字第2969
7 號），本院判決如下：
    主  文
朱治中公務員對於主管之事務，明知違背法律授權之自治條例，
直接圖自己不法利益，因而獲得利益，處有期徒刑壹年拾月，褫
奪公權貳年，緩刑肆年，並應向公庫支付新臺幣貳拾萬元。
    事  實
一、朱治中係臺北縣政府（按現改制為新北市政府）之約僱人員
    ，受託擔任台北縣路邊停車之收費管理員，為臺北縣政府依
    停車場法第90條及其授權之臺北縣公有停車場管理自治條例
    等法規，執行臺北縣政府在臺北縣永和市（按現改制為新北
    市永和區○○○路所設置之路邊停車場，向停放車輛開單計
    時之公共事務，依刑法第10條第2 項第2 款之規定為受託行
    使公權力之公務員，嗣於民國（下同）98年8 月11日下午2
    時許，朱治中公務員執行上開受託公務行經台北縣永和市○
    ○路第8 號路邊停車格，持掌上型PDA 為停放該處之7685-F
    J 號自用小客車開立停車繳費通知單時，明知其所開立之上
    開停車繳費通知單並無缺損或錯誤而應予重覆列印補發之事
    實，且上開停車繳費通知單於開立後已夾放在上開7685-FJ
    號自用小客車之前擋風玻璃上，竟基於偽造公文書之犯意，
    當場持上開掌上型PDA 重覆列印補發與上開76 85-FJ號自用
    小客車停車繳費通知單內容相同之停車繳費通知單乙紙，而
    將上開不實之事項登載於其職務上所掌之公文書，足以生損
    害於台北縣政府及上開上開7685-FJ 號自用小客車之車主。
    朱治中亦明知上開台北縣永和市○○路所設置路邊停車場，
    如提供特定人停車不予開單，係違反臺北縣政府交通局停車
    營運科辦理各停車管理場業務督導作業評核注意事項第2 條
    第2 款第6 點（按起訴書誤載為第7 點）之規定，竟於同年
    月17日上午6 時許，將其所駕駛之DQ-4611 號自用小客車（
    按該車係登記在朱治中之妻洪杏宜名下）停放在上開台北縣
    永和市○○路第8 號路邊停車格後，即將其前因上開職務上
    所掌登載不實公文書之76 85 -FJ 號自用小客車停車繳費通
    知單乙紙，逕行夾放在上開DQ -4611號自用小客車之前擋風
    玻璃上，以為行使，亦足以生損害於台北縣政府及上開上開
    7685-FJ 號自用小客車之車主，而對其所主管之向停放在臺
    北縣永和市○○路所設置路邊停車場車輛開單計時之公共事
    務，明知已違反臺北縣政府交通局停車營運科辦理各停車管
    理場業務督導作業評核注意事項第2 條第2 款第7 點之規定
    ，而直接圖自己不法利益合計3 小時共60元（按上開DQ-461
    1 號自用小客車停放至同日上開10時3 分許，始遭台北縣政
    府交通局停車營運科人員李慧慧、張書玉督導巡場查獲上情
    ，詳後述），因而獲得免予支付上開60元之利益。嗣於同日
    上午10時3 分許，因台北縣政府交通局停車營運科人員李慧
    慧、張書玉督導巡場發覺有異，始查獲上情。
二、案經台北縣政府政風處告發法務部調查局台北縣調查站（按
    現改制為新北市調查處）移請臺灣板橋地方法院檢察署檢察
    官偵查起訴。
    理  由
一、上開事實業據被告朱治中於本院審理時坦承不諱，核與證人
    李慧慧、張書玉於偵查中證述之情節，均相符合，復有被告
    朱治中所持用上開掌上型PDA 於98年8 月11、17日之開單紀
    錄、停車收費台管理系統登入列印畫面、DQ-4611 號自用小
    客車至97年1 月1 日起至98年8 月17日止停車單查詢列表、
    97年4 月1 日至同年5 月20日對照表、台北縣政府交通局路
    邊停車收費管理員工作規則、台北縣政府交通局停車營運科
    辦理各停車管理場業務督導作業評核注意事項各乙份及李慧
    慧、張書玉於98年8 月17日督導巡場所拍之現場蒐證照片2
    紙證，在卷可稽，足堪認定。被告上開犯行已臻明確，應予
    依法論科。
二、查被告自92年1 月1 日起為臺北縣政府之約僱人員，受託擔
    任台北縣路邊停車之收費管理員，為臺北縣政府依停車場法
    第90條及其授權之臺北縣公有停車場管理自治條例等法規，
    執行臺北縣政府在臺北縣永和市○○路所設置之路邊停車場
    ，向停放車輛開單計時之公共事務，此有95年4 月25日台北
    縣政府路邊停車收費管理員勞動契約書可佐，是被告依刑法
    第10條第2 項第2 款之規定，為受地方自治團體所屬機關依
    法委託，從事與委託機關權限有關公共事務之公務員，核被
    告所為，係犯貪污治罪條例第6 條第1 項第4 款之公務員對
    於主管之事務，明知違背法律授權之自治條例之規定，直接
    圖自己不法利益，因而獲得利益罪及刑法第216 條、第213
    條之行使公務員明知為不實之事項，而登載於職務上所掌公
    文書罪。被告公務員於98年8 月11日明知為不實之事項，而
    登載於職務上所掌之停車繳費通知單公文書之低度行為，為
    其後於98年8 月17日持以行使上開職務上登載不實之停車繳
    費通知單公文書之高度行為所吸收，不另論擬。被告就所犯
    上開2 罪間，復有一行為而觸犯數罪名之想像競合關係，為
    想像競合犯，應依刑法第55條之規定，從一重之公務員對於
    主管之事務，明知違背法律授權之自治條例之規定，直接圖
    自己不法利益，因而獲得利益罪處斷。被告於調查局詢問時
    供稱：「....，在98年8 月17日當天，因為貪小便宜，我上
    班時就把自己的車停放在永和市○○路的8 號車位，並把之
    前在11日補印給7685-FJ 自小客車夾放在自己車上，....」
    等語（見偵查卷第41頁）綦詳，是被告在偵查中已自白其上
    開圖利之貪污犯行在卷，且被告於100 年8 月4 日亦以將其
    上開圖利所得之60元，以「不法所得」之名義，全部自動繳
    交予駐板橋地方法院暨地方法院檢察署國庫經辦行之台灣銀
    行板橋分行，此有本院100 年8 月4 日自行收納款項統一收
    據乙紙可佐，應依貪污治罪條例第8 條第2 項前段之規定，
    減輕其刑。又被告上開直接圖自己因而獲得之不法利益，僅
    有60元，情節亦屬輕微，應依貪污治罪條例第12條第1 項之
    規定，減輕其刑，並依法減輕之。爰審酌被告本件犯罪之
    動機、目的、手段、所直接圖得之利益尚非重大及其犯罪後
    之態度等一切情狀，量處如主文所示之刑，並依貪污治罪條
    例第17條之規定，諭知褫奪公權2 年。惟被告前未曾受有期
    徒刑以上刑之宣告，此有被告之臺灣高等法院被告前案紀錄
    表乙份可佐，其因一時疏慮，致犯本罪，且被告事後亦已自
    動繳交上開全部圖利60元所得予國庫，是被告經此教訓，當
    知所惕勵，應無再犯之虞，爰本院認對被告所宣示之刑，以
    暫不執行為適當，諭知緩刑4 年，並命其應支付公庫20萬元
    ，以啟自新。
據上論斷，應依刑事訴訟法第299 條第1 項前段，貪污治罪條例
第6 條第1 項第4 款、第8 條第2 項前段、第12條第1 項、第17
條，刑法第11條前段、第213 條、第216 條、第55條、第37條第
2 項、第74條第1 項第1 款、第2 項第4 款，判決如主文。
本案經檢察官陳映蓁到庭執行職務。
中    華    民    國  100     年    9     月    1     日
                  刑事第六庭  審判長法  官  戴嘉清
                                    法  官  王瑜玲
                                    法  官  林晏鵬
上列正本證明與原本無異。
如不服本判決，應於判決送達後10日內敘明上訴理由，向本院提
出上訴狀 (應附繕本) ，上訴於臺灣高等法院。其未敘述上訴理
由者，應於上訴期間屆滿後20日內向本院補提理由書「切勿逕送
上級法院」。
                                    書記官  阮旭家
中    華    民    國   100    年    9     月    6     日
附錄法條：
貪污治罪條例第6條
有下列行為之一，處 5 年以上有期徒刑，得併科新臺幣 3 千萬
元以下罰金：
一、意圖得利，抑留不發職務上應發之財物者。
二、募集款項或徵用土地、財物，從中舞弊者。
三、竊取或侵占職務上持有之非公用私有器材、財物者。
四、對於主管或監督之事務，明知違背法律、法律授權之法規命
    令、職權命令、自治條例、自治規則、委辦規則或其他對多
    數不特定人民就一般事項所作對外發生法律效果之規定，直
    接或間接圖自己或其他私人不法利益，因而獲得利益者。
五、對於非主管或監督之事務，明知違背法律、法律授權之法規
    命令、職權命令、自治條例、自治規則、委辦規則或其他對
    多數不特定人民就一般事項所作對外發生法律效果之規定，
    利用職權機會或身分圖自己或其他私人不法利益，因而獲得
    利益者。
前項第 1 款至第 3 款之未遂犯罰之。
中華民國刑法第213條
（公文書不實登載罪）
公務員明知為不實之事項，而登載於職務上所掌之公文書，足以
生損害於公眾或他人者，處 1 年以上 7 年以下有期徒刑。
中華民國刑法第216條
（行使偽造變造或登載不實之文書罪）
行使第 210 條至第 215 條之文書者，依偽造、變造文書或登載
不實事項或使登載不實事項之規定處斷。